【裁判字號】    92,訴,136
【裁判日期】    920703
【裁判案由】    殺人未遂
【裁判全文】
臺灣桃園地方法院刑事判決                          九十二年度訴字第一三六號
    公  訴  人  臺灣桃園地方法院檢察署檢察官
    被      告  甲○○
    指定辯護人  本院公設辯護人丙○○
右列被告因殺人未遂案件，經檢察官提起公訴（九十一年度偵字第二一一九０號），
本院判決如左：
    主  文
甲○○傷害人之身體，處有期徒刑壹年。
    事  實
一、甲○○於民國九十一年十月三十日凌晨一時許，在位於桃園縣桃園市○○路與民
    權路口，由第三人陳唐春香所經營之檳榔攤內，與第三人吳全祿、綽號「寬大」
    、「阿明」等三人把玩麻將，丁○○於酒後與其配偶乙○○路過該處，欲與甲○○等人共同把玩遭拒，而在場咆哮吵鬧，進而與甲○○發生爭執，乙○○乃欲將
    丁○○攙扶回家休息，因丁○○仍出言挑釁辱罵，致甲○○怒不可遏，乃基於普
    通傷害之犯意，隨手至檳榔攤內拿取陳唐春香所有之西瓜刀乙把衝出，由後往丁○○右腹刺殺一刀，致丁○○受有右腹穿刺傷合併腸外露之傷害後，甲○○隨即
    將西瓜刀丟棄逃逸。後經吳全祿等人將丁○○送醫診治，始悻免於難。
二、案經被害人丁○○之妻乙○○訴由桃園縣政府警察局報請臺灣桃園地方法院檢察
    署檢察官偵查起訴。
    理  由
一、訊據被告甲○○坦承於前開時、地，持刀砍殺被害人丁○○一刀，致使被害人丁○○受有傷害之情不諱，並據告訴人乙○○於警訊中指訴、被害人丁○○於本院
    審理中指述相符（見偵查卷第三頁反面、第四頁正面、第六頁反面、第七頁正面
    、本院九十二年五月一日訊問筆錄），且經證人吳全祿、陳唐春香、李友金於警
    訊中證述屬實，並有診斷證明書一紙、現場照片二幀附卷可稽（見偵查卷第八頁
    反面、第九頁正面、第一０頁反面、第一二頁正面、第一四頁、第一六頁）。本
    件事證明確，被告犯行洵堪認定。
二、核被告所為，係犯刑法第二百七十七條第一項之傷害罪。公訴人認被告涉有殺人
    未遂犯行，無非以被害人丁○○受傷之部位係腹部，為人體重要器官所在，其以
    尖刀刺人腹，致腹破腸流，於下手之際應有致人於死之犯意為其論據。然訊之被
    告堅決否認涉有殺人未遂犯行，辯稱：伊持刀追出，被害人丁○○作勢欲踢伊，
    伊一揮刀，才傷到他，並無殺人故意等語。惟按刑法殺人罪之成立，必行為人有
    使人喪失生命之故意，並實施殺害之行為，方足當之，是刑法殺人未遂與傷害罪
    之區別，端在以加害人於行為之初有無戕害他人生命之故意為斷，迭經最高法院
    著有判例足資參照。至於殺人犯意之存否，固係隱藏於行為人內部主觀之意思，
    被害人傷痕之多寡、受傷處所是否即為致命部位、傷勢輕重程度、加害人下手情
    形、所用兇器為何，並與被害人是否相識、有無宿怨等情，雖不能執為區別殺人
    與傷害之絕對標準，然仍非不得審酌事發當時情況，觀其行為動機，視其下手情
    形、用力輕重、砍向部位之手段，佐以其所執兇器、致傷結果、與被害人之關係
    暨行為後之情狀等予以綜合觀察論斷。經查：被告於警訊中供稱與被害人丁○○
    並無仇恨等語；被害人丁○○於本院審理中亦供陳與被告甲○○並不相識等語（
    見偵查卷第四頁反面、本院九十二年五月一日訊問筆錄），被告既與被害人丁○○素不相識，且無任何仇隙，被告僅因丁○○酒後出言挑釁而發生爭執，衡情應
    無頓萌殺機，欲置之於死之理？且其遭西瓜刀刺傷之部位僅有一處，此有長庚紀
    念醫院診斷證明書一紙附卷可稽，足見被告並無蓄意持西瓜刀頻朝人體要害之部
    位迭次猛刺之情形，自不能僅憑被害人受傷之部位為人體要害之腹部，執為被告
    具有殺意之判斷。再衡以當時之情狀觀之，被告茍有殺人犯意，則被告於刺殺被
    害人丁○○受傷後，當可持續重擊被害人，從容行兇，以遂行其目的，其竟捨此
    未為，刺傷後即罷手離去，益見其無殺人犯意。公訴人以被告持尖刀砍殺被害人
    之腹部之身體重要部位，應有致被害人於死之犯意云云，尚不足擷為被告不利之
    認定。揆諸上述各節，綜合觀察判斷，被告雖有持西瓜刀刺傷被害人腹部之行為
    ，衡情尚難認其有殺害被害人之決意，其應僅具傷害之故意，實甚明灼，是被告
    辯稱其無殺人犯意，尚非虛妄，堪予採信，其所為應係犯刑法第二百七十七條第
    一項之普通傷害罪無訛，公訴人以殺人未遂罪起訴，尚屬誤會，起訴法條應予變
    更。爰審酌被告犯罪動機、目的、手段、所受之刺激、所生之危害及犯後之態度
    等一切情狀，量處如主文所示之刑，以示懲儆。
三、至於西瓜刀一把，雖係供被告犯罪所用之物，惟係第三人陳唐春香所有，且被告
    事後已將西瓜刀丟棄，業據其於警訊中供承在卷，爰不予宣告沒收，附此敘明。
據上論斷，應依刑事訴訟法第二百九十九條第一項前段、第三百條，刑法第二百七十
七條第一項，罰金罰鍰提高標準條例第一條前段，判決如主文。
本案經檢察官張啟聰到庭執行職務。
中      華      民      國    九十二    年      七      月      三      日
                              台灣桃園地方法院刑事第二庭
          法  官   曾正耀
右正本證明與原本無異。
如不服本判決，應於判決送達後十日內向本院提出上訴狀( 應附繕本 )，上訴於
臺灣高等法院。
                                      書記官   文巧雲
中      華      民      國    九十二    年      七      月       八     日
附論罪科刑依據之法條：
刑法第二百七十七條第一項：
傷害人之身體或健康者，處三年以下有期徒刑、拘役或一千元以下罰金。


司法院資訊處製作；財團法人民間司法改革基金會備份。
